
---
title: "Extraire des données depuis Internet<br />(1/3) - Utilisation d'API natives</h2>"
date: "ElementR, Vague 3, Séance 1 - 30/03/2016"
author: "Robin Cura (UMR Géographie-cités)"
output:
  rmdformats::readthedown:
    highlight: kate
    thumbnails: true
    lightbox: true
    gallery: true
    code_folding: hide
    keep_md: TRUE
---

```{r knitr_init, echo=FALSE, cache=FALSE}
library(knitr)
library(rmdformats)

## Global options
options(max.print="75")
opts_chunk$set(echo=TRUE,
	             cache=TRUE,
               prompt=FALSE,
               tidy=TRUE,
               comment=NA,
               message=FALSE,
               warning=FALSE)
opts_knit$set(width=75)
```

Ce tutorial vise à donner un exemple d'utilisation d'*API*^[Une *API*, ou [Interface de Programmation](https://fr.wikipedia.org/wiki/Interface_de_programmation) est un service mis à disposition d'un public (complet ou restreint) lui permettant de récuperer du contenu (*web* ici) de manière automatique.] depuis **R**, autour d'un exercice complet qui consiste à préparer le parcours d'un événement scientifique inscrit dans un certain nombre de "lieux de la géographie" quantitative parisienne.
La démarche est composée de 3 étapes :  

  1. Doter les lieux choisis de coordonnées géographiques, c'est le **géocodage**,  

  2. Rechercher un trajet entre ces lieux, c'est une opération de **calcul d'itinéraire**,  

  3. Établir le profil altimétrique du trajet résultant afin de **contextualiser** l'itinéraire.
  
Chacune de ces étapes fait appel à une *API* [libre](https://fr.wikipedia.org/wiki/Licence_libre) différente, choisie pour être aussi simple que possible à utiliser. Il existe naturellement de nombreuses autres manières de parvenir aux mêmes résultats, la démarche choisit ici est donc uniquement illustrative et pédagogique. 

# Geocoder une liste de lieux

## Données sources

On crée un *data.frame* qui contient les lieux que l'on souhaite géocoder, *ie.* quelques lieux de la géographie parisienne.
On utilise ici le package `tibble` et sa fonction `data_frame()` plutôt que la fonction de base `data.frame()`. Les objets de type `data_frame` sont des *data.frame* améliorés, plus rapides, à la syntaxe moins verbeuse (plus besoin de faire appel aux sempiternels `stringsAsFactors = FALSE` etc.), et qui sont dotés d'un aperçu plus condensé et lisible. Ce format `data_frame` (ou `tbl_df`) a été apporté par le package `dplyr` et est extensivement utilisé dans l'ensemble des packages du *Hadleyverse*^[Ensemble des *packages* créés par Hadley Wickham, un développeur **R** prolifique qui a notamment créé `ggplot2`, `reshape2`, `(d)plyr`. En voir une [présentation complète](https://barryrowlingson.github.io/hadleyverse)]

```{r données base, results='hide', }
library(tibble)

geogeoplaces <- data_frame(Nom = c("Institut de Géographie",
                                   "Géographie-cités",
                                   "PRODIG",
                                   "Centre PMF",
                                   "Centre Montreal",
                                   "Olympe de Gouges"),  
                           
                           Adresse = c("Institut de Géographie, 75005 Paris, France",
                                      "Rue du Four, 75006 Paris, France",
                                      "Rue Valette, 75005 Paris, France",
                                      "90 rue de Tolbiac, 75013 Paris, France",
                                      "105 rue de Tolbiac, 75013 Paris, France",
                                      "Rue Albert Einstein, 75013 Paris, France")
                           )
```


## Récuperer les coordonnées via une API de géocodage

On utilise pour cette étape le package `photon`^[[En consulter la page de développement](https://github.com/rCarto/photon)], créé par Timothée Giraud et décrit sur [son blog](https://rgeomatic.hypotheses.org/622).
La fonction `geocode()` prend en entrée un vecteur des adresses et renvoit un *data.frame* contenant les adresses et coordonnées probables correspondant aux entrées. On choisit ici de limiter la sortie au meilleur résultat pour chaque adresse (paramètre `limit`), afin de pouvoir simplifier l'enrichissement des données initiales. Le paramètre `lang` définir la langue de l'adresse, et améliore ainsi la précision du géocodage.

**N.B.** :  La fonction `kable()` (*knit table*), du package `knitr` permet d'afficher un *data.frame*, dans un document *markdown* tel que celui-ci, de plus élégante manière qu'un simple `print()`.

```{r geocodage}
library(photon) # devtools::install_github(repo = 'rCarto/photon')

geoCodingResults <- geocode(geogeoplaces$Adresse, limit = 1, lang = "fr")

kable(geoCodingResults)
```

## On enrichit le tableau initial

La fonction renvoit un nouveau *data.frame* contenant l'ensemble des informations liées au géocodage, ce qui permet d'évaluer la qualité de celui-ci et de vérifier que des erreurs n'ont pas été commises.
On ne gardera ici que les colonnes correspondant aux coordonnées (exprimées en latitudes et longitudes, donc en degrés inscrits dans le système WGS84^[Comme à peu près toutes les informations spatiales disponibles sur Internet.]).
On va alors pouvoir enrichir le tableau initial en lui concaténant ces deux nouvelles colonnes résultantes.
On isole les deux colonnes avec la fonction `select()` du package `dplyr`, et on les concatène au tableau initial avec `bind_cols()` issu du même package.

```{r ajout coordonnées}
library(dplyr)

geogeogeoplaces <- geogeoplaces %>%
  bind_cols(select(geoCodingResults, lat, lon))

kable(geogeogeoplaces)
```


## Conversion en format R

```{r conversion spdf}
library(sp)
geogeogeoplaces <- as.data.frame(geogeogeoplaces, stringsAsFactors = FALSE)
coordinates(geogeogeoplaces) <- ~lon + lat
proj4string(geogeogeoplaces) <- CRS("+init=epsg:4326")
```

## Cartographie

```{r cartographie rapide}
library(mapview)

plot(geogeogeoplaces)
mapView(geogeogeoplaces)
```

# Trouver le plus court chemin entre ces lieux

## Requête de récupération

```{r requete osrm}
library(osrm) # devtools::install_github("rCarto/osrm")

plusCourtItineraire <- osrmTrip(geogeogeoplaces)
```

## Conversion en format R

```{r recup osrm}
geoitineraire <- plusCourtItineraire[[1]]
str(geoitineraire)

geoitineraire$summary
```

## Cartographie

```{r carto osrm}
plot(geoitineraire$trip)

mapView(geoitineraire$trip)

```

# Créer un profil du trajet

## Segmenter le trajet

```{r segmentation lines}
library(magrittr)
coordsLists <- lapply(geoitineraire$trip@lines, function(x){x@Lines[[1]]@coords})
coordsDF <- lapply(coordsLists, function(x){as.data.frame(x)}) %>%
  rbind_all() %>%
  set_colnames(c("lon", "lat"))
```

## Récuperer l'altitude

```{r altitude geonames}
library(geonames)
coordsDF$index <- as.numeric(row.names(coordsDF))
altitudeDF <- coordsDF[seq(from = 1, to = nrow(coordsDF), by = 10),]

options(geonamesUsername = "parisgeo")

altitudePoints<- apply(altitudeDF, MARGIN = 1, FUN = function(x){
    res <- GNsrtm3(lat=x["lat"], lng = x["lon"]);
    res$srtm3}
    )

altitudeDF$alt <- altitudePoints

```

## Affichage du profil du trajet

```{r plot profil}
library(ggplot2)
ggplot(altitudeDF, aes(x = index, y = alt)) + geom_line(group=1) + coord_equal(ratio=1)
```